臺灣桃園地方法院刑事裁定
111年度聲字第3751號
聲請人  即
選任辯護人  陳忠勝律師
被      告  蔡曜陽



上列聲請人因被告違反毒品危害防制條例等案件（本院111年度
訴字第1566號），不服本院受命法官於民國111年11月25日所為
之羈押處分，聲請撤銷或變更，本院裁定如下：
    主  文
聲請駁回。
    理  由
一、按對於受命法官所為之羈押處分不服者，受處分人得聲請所
    屬法院撤銷或變更之，刑事訴訟法第416條第1項第1款定有
    明文。又關於抗告權人之範圍，經整體觀察刑事訴訟法第40
    3條、第419條規定之結果，仍應準用同法第3編第1章關於上
    訴權人之規定。是就被告之辯護人而言，為有效保障被告之
    訴訟權，被告之辯護人對於法院羈押或延長羈押之裁定，除
    與被告明示意思相反外，自得為被告之利益而抗告，始與憲
    法第8條保障人身自由及第16條保障訴訟權之意旨無違，此
    為司法院憲法法庭111年憲判字第3號判決意旨所揭櫫。至被
    告依刑事訴訟法第416條第1項得聲請撤銷或變更等聲明不服
    之權利規定，雖因非屬前揭聲請為憲法審查之法規範，而未
    能於上開案件合併審理，然本諸上開判決意旨，應為相同之
    解釋，即肯認被告之辯護人亦屬適格之聲請權人，方無悖於
    憲法對人民訴訟權之保障。查本件「刑事聲請狀」之當事人
    欄固記載「被告蔡曜陽」、「選任辯護人陳忠勝律師」，然
    狀末記載「具狀人蔡曜陽」、「選任辯護人陳忠勝律師」處
    ，僅蓋有「陳忠勝律師」之印文，未見被告蔡曜陽簽名、蓋
    章或按捺指印。是本件撤銷或變更羈押處分之聲請，應認係
    以選任辯護人陳忠勝律師為聲請人，且屬合法、適格，先予
    敘明。
二、聲請意旨略以：被告所犯固為最輕本刑5年以上有期徒刑之
    罪，然被告已於偵查及審判中自白，則依毒品危害防制條例
    第17條第2項規定減刑後，已非前揭最輕本刑5年以上有期徒
    刑之重罪，而不致伴隨逃亡之高度可能，且被告已坦承犯行
    ，願坦然接受刑罰制裁，僅希望得返回屏東住處照顧家人，
    並無逃亡之虞。又被告運輸本案毒品之期間雖係自民國111
    年4月起至111年6月止，然此係因被告一次性向大陸地區賣
    家購買後，對方分批寄送之故，況本案業經查獲，被告顯無
    再明知故犯之可能，是原羈押處分另認被告有反覆實行同一
    犯罪之虞，同有誤會。綜上，本件應無羈押之原因及必要，
    爰請求撤銷原羈押處分或以具保、限制住居等處分替代之等
    語。
三、按受聲請之法院認為聲請撤銷或變更無理由者，應以裁定駁
    回之，此觀刑事訴訟法第416條第4項準用同法第412條之規
    定自明。再按羈押被告之目的，其本質在於確保訴訟程序得
    以順利進行、或為確保證據之存在與真實、或為確保嗣後刑
    罰之執行，而對被告所實施剝奪其人身自由之強制處分；至
    被告有無羈押之必要，法院僅須審查被告犯罪嫌疑是否重大
    、有無羈押原因、以及有無賴羈押以保全偵審或執行之必要
    ，由法院就具體個案情節予以斟酌決定，如就客觀情事觀察
    ，法院所為羈押之決定，合乎羈押之「正當性原因」及「必
    要性」，在目的與手段間之衡量並無明顯違反比例原則情形
    ，即無違法或不當可言；且關於羈押原因之判斷，尚不適用
    訴訟上之嚴格證明原則，應僅就卷證資料做形式審查，並適
    用自由證明程序，不要求至無合理懷疑確信程度，亦不要求
    適用嚴格證明程序，僅需就卷證資料為形式審查，探其是否
    得使法官對被告犯行產生「很有可能如此」之心證程度，即
    為已足。
四、經查：
　㈠被告因違反毒品危害防制條例等案件，經臺灣桃園地方檢察
    署檢察官以111年度偵字第40728號提起公訴，現由本院以11
    1年度訴字第1566號案件審理中，受命法官於111年11月25日
    訊問後，認被告涉犯製造、運輸第四級毒品等罪之犯罪嫌疑
    重大，且有相當理由認有逃亡之虞，復有事實足認有反覆實
    行同一犯罪之虞，有刑事訴訟法第101條第1項第3款、第101
    條之1第1項第10款所定之羈押原因，並有羈押之必要，而諭
    知自111年11月25日起予以羈押等情，業經本院職權調取111
    年度訴字第1566號刑事卷宗核閱無訛。
　㈡又被告於受命法官訊問時坦承本件犯行，卷內並有起訴書證
    據清單所列之各項證據資料可佐，堪認被告所涉上開犯行之
    犯罪嫌疑重大。
　㈢再酌以被告所犯之製造、運輸第四級毒品罪，係最輕本刑5年
    以上有期徒刑之重罪，可預期將來面對之刑期非短，再輔以
    趨吉避凶、脫免刑責、不甘受罰乃基本人性之常理，足信被
    告於重責將加諸己身之情形下，有為規避後續審判程序進行
    及刑罰執行而逃亡之高度動機及可能，有相當理由認被告有
    逃亡之虞，有刑事訴訟法第101條第1項第3款所定之羈押原
    因。
　㈣另參諸被告於111年4月25日指示劉偉翔前往領取含有第四級
    毒品之航空包裹時，即已知悉包裹內含有違禁物此節，為被
    告於偵查中所明承（見偵卷第238頁），然其仍於111年4月
    至同年6月短短數月間，另為2次運輸第四級毒品之犯行，堪
    見被告確有再蹈法網之高度可能；況上開毒品係被告自行透
    過網際網路搜尋後，向真實姓名年籍不詳之大陸地區賣家購
    入乙情，同經被告供述明確（見偵卷第22頁、第239頁），
    可信對被告而言，再次以相同方式取得毒品尚無困難之處，
    益見被告再犯此類犯罪之風險甚高，有事實足認有反覆實行
    同一運輸毒品犯罪之虞，有刑事訴訟法第101條之1第1項第1
    0款所定之羈押原因。
　㈤末綜合考量被告所涉犯行對於社會秩序、他人法益所生之危
    害及影響程度，審酌個案情節、全案審理進度及其他一切情
    形，暨依比例原則權衡國家刑事司法權之有效行使、公共利
    益之維護、被告人身自由之私益及其防禦權受限制程度，認
    以命具保、責付或限制住居等侵害較小之手段，均不足以確
    保日後審判、執行之遂行，誠有羈押之必要。
五、基上所論，本院審酌上情，認原受命法官於訊問後，認被告
    犯罪嫌疑重大，且有逃亡、再犯運輸第四級毒品罪之虞，並
    有羈押之必要，而為原羈押之處分，核無違法、不當或逾越
    比例原則之處。聲請人徒執前詞為被告聲請撤銷或變更原羈
    押處分，為無理由，應予駁回。至聲請人固為被告另稱：被
    告有妻小及不良於行之祖母需其照顧等語，惟此部分事由，
    於認定其有無羈押原因及必要性所審認之要件尚無所涉，併
    此指明。
六、依刑事訴訟法第416條第4項、第412條，裁定如主文。
中　　華　　民　　國　　111 　年　　12　　月　　6 　　日
                  刑事第十五庭　審判長法　官　林龍輝
                                      法  官  林岷奭
                                      法  官  郭于嘉
以上正本證明與原本無異。
不得抗告。
        　　　　　　　　　　　　　　　書記官　蔡得憲　
中　　華　　民　　國　　111 　年　　12　　月　　6 　　日